【裁判字號】    92,交訴,12
【裁判日期】    921017
【裁判案由】    公共危險
【裁判全文】
臺灣臺北地方法院刑事判決                          九十二年度交訴字第一二號
    公  訴  人  臺灣臺北地方法院檢察署檢察官
    被      告  乙○○  男  民.
右列被告因公共危險案件，經檢察官提起公訴（九十一年度調偵緝字第三八號），本
院判決如左：
    主  文
乙○○駕駛動力交通工具肇事，致人傷而逃逸，累犯，處有期徒刑拾月。
    事  實
一、乙○○前於民國八十七年三月間因犯竊盜案件，為本院判處有期徒刑四月，經其
    提起上訴後，由台灣高等法院於八十七年八月三十一日以八十七年度上易字第二
    三六六號判決駁回其上訴確定，並於八十八年二月一日執行完畢。
二、乙○○為計程車司機，係從事駕駛業務之人，於八十九年五月一日晚上，駕駛車
    號Ｅ六－０七六號營業小客車，沿台北市○○區○○街由西向東方向行駛，於同
    日二十二時四十分許，途經台北市○○街、中華路交岔路口，欲右轉中華路往南
    方行駛時，原應注意車前狀況，並隨時採取必要之安全措施，且依當時夜間有照
    明、路面無障礙無缺陷、視距良好之情形，亦非不能注意，竟疏未注意適有亦疏
    未注意車前狀況之丙○○恰騎乘車號ＱＴＩ—一四九號輕型機車、後載丁○○、
    沿漢口街由東往西逆向行駛至該交岔路口處、欲左轉中華路往南繼續行駛之車前
    狀況，且未採取必要安全措施即貿然前行，致兩車發生碰撞，使丙○○受有手腳
    等多處擦傷、丁○○受有右脛骨腓骨骨折等傷害（乙○○涉犯業務過失傷害部分
    罪嫌，業據丙○○及丁○○撤回告訴，由台灣台北地方法院檢察署檢察官另為不
    起訴處分確定）。詎乙○○於肇事後，雖曾下車查看情形，卻仍在明知此一車禍
    已造成丙○○、丁○○受傷之情形下，僅因自己所駕駛之營業小客車並無重大損
    害，即認為事不關己，而以欲將車輛駛至路邊為由，乘機駕車逃逸離去。嗣經在
    場目擊證人甲○○於事故現場協助記下車號後並報警處理，經警循線追查。
三、案經丙○○、丁○○訴由台北市政府警察局萬華分局報請台灣台北地方法院檢察
    署檢察官偵查起訴。
    理  由
一、訊據被告乙○○固不否認其於右揭時間，駕駛前開車號營業小客車，行經前述地
    點時，與證人丙○○所騎乘、搭載證人丁○○之車號ＱＴＩ—一四九號輕型機車
    發生車禍，並致證人丙○○受有手腳等多處擦傷、證人丁○○受有右脛骨腓骨骨
    折等傷害之事實，核與證人丙○○、丁○○、甲○○就此部分所證述之情形相符
    ，並有道路交通事故調查報告表、台北市立和平醫院診斷書等證據可資佐證。惟
    矢口否認有何肇事逃逸之犯行，辯稱：我在該路口有路權，並無過失，車禍發生
    係證人丙○○違規行駛所致，我再怎樣也沒有理由也沒必要逃逸；當時因為沒有
    帶行動電話，又要找人幫忙，所以先將計程車停靠路邊，可是找不到公共電話，
    後面車子很多、且一直按喇叭，我想到前面路口好像有公共電話，所以一直往前
    ，心想再沒有，附近小南門也有，於是被後面的車輛一直擠，沿途也看不到公共
    電話，後來終於找到電話但聯絡不到人，所以又前往青年公園附近找排班之計程
    車司機陪同一起回現場，可是等回到現場時，已經沒有看到車子及人云云（卷附
    本院九十二年三月十一日訊問筆錄及被告當日庭提出之陳報書參照）。然查：
  (一)被告於偵查時，供稱：「因為我看到已經有人叫救護車，而且對方是逆向行駛，
    我的車子又沒什麼事，所以我判斷應該沒有我的事，就沒有再回到現場，就直接
    離開了。」等語（台灣台北地方法院檢察署九十一年偵緝字第三三九號卷第三十
    頁，九十一年四月二十二日訊問筆錄參照），此與被告於本件審理時辯稱：其為
    了要打電話找人協助，曾先將車輛停放路旁找尋公共電話，因遍尋不著且遭後車
    鳴按喇叭，因此一路尋找公共電話始由現場離去，而事後亦曾回到現場云云，已
    有不合。
  (二)次就本件車禍發生後被告之行為：(1)證人丙○○結證稱：被告當時車上有乘客，
    車禍發生後該乘客及路人都有報警，被告有下車查看，車子原本停止在路中間，
    後來被告說他要把車往旁邊移，路人有對他說不能移開，不能破壞現場，那時候
    因為車子很多，被告自己說要開前面，往旁邊停，但是就開走了沒有再回來；被
    告上車後並沒有往旁邊靠，直接走第三車道離去（本院九十二年三月二十五日訊
    問筆錄參照）；(2)證人甲○○則結證稱：其目擊車禍後，即將其所駕駛之汽車停
    在倒地機車的後面，怕後面的車輛撞過來；發生車禍後被告有停下來，停放的位
    置在接近漢口街、中華路交岔路口的中華路北往南車道上，已過了漢口街，距離
    路旁約三公尺，且其右邊並無車輛停放；而依據其於目擊本件車禍前已有的七、
    八年駕駛經驗，如果被告當時要停靠路旁，可以直接停在他右手邊的路旁；被告
    於車禍後有下車，但說要把車停在旁邊，卻由現場逃逸等語（本院九十二年八月
    二十七日訊問筆錄參照）。參以證人丙○○、甲○○之前述證詞，可知被告於發
    生車禍後雖曾立即停止於路面中間，但於表示要將車輛停放置路旁後，旋即駕車
    離開現場，未曾停靠於路邊；且被告於車禍後立即停止之位置右側，既有足夠之
    空間供被告停車，則被告如欲打電話找人協助，亦可將其所駕駛之營業小客車直
    接停放於路旁，再找尋公共電話，殊無逕由現場離去之必要之理。本院參以前述
    證人證詞內容，認被告於本院審理時辯稱：其曾先將車輛停放路邊，但因找不到
    電話，遂再繼續往前行進尋找電話，並無逃逸云云，顯係卸責之詞，不足採信；
    而其於九十一年四月二十二日檢察官偵訊時之前述供述，則因與前述證人證詞內
    容相符，應為真實，足可作為本院認定事實之證據。
  (三)又被告雖辯稱其於車禍中並無過失，故並無必要逃逸云云。然查：(1)按刑法第一
    百八十五條之四之肇事致人死傷逃逸罪，係以處罰肇事後逃逸之駕駛人為目的，
    俾促使駕駛人於肇事後能對被害人即時救護，以減少死傷，是該罪之成立祇以行
    為人有駕駛動力交通工具肇事，致人死傷而逃逸之事實為已足，至行為人之肇事
    有否過失，則非所問，此有最高法院八十八年台上字第七三九六號判決可為參照
    ，是以被告不論在客觀上有無過失，均無解於肇事逃逸罪責之成立；(2)又前述刑
    法一百八十五條之四之立法目的，既在於督促駕駛動力交通工具肇事之駕駛人於
    發生車禍後，應立即對傷者施以救護，是以駕駛人只要主觀上對於他方已因車禍
    受傷乙節有所認識，縱然在主觀上缺少自己有所過失之認識，亦應對傷者加以立
    即救護（茍非依此解釋刑法第一百八十五條之四之主觀構成要件，則在車禍發生
    、且通常難以立即判定何方有所過失之情形下，駕駛人即容易本於「我並無過失
    」之主觀心態，任令傷者遺留現場而逕行離去，此一結果自非立法之本意甚明）
    。是以於本件中，不論被告在主觀上對於車禍過失之主觀認定如何，其既明知證
    人丙○○、丁○○已經受傷，揆諸前述說明，即均應對傷者予以立即救護；則被
    告於救護車尚未抵達、明知證人丙○○、丁○○仍倒臥於地之際（本院九十二年
    三月十一日訊問筆錄證人丁○○證詞參照），逕由現場離去之行為，自已符合刑
    法第一百八十五條之四規定之主、客觀構成要件。從而，被告此部分所辯亦無理
    由。
  (四)綜上所述，被告所辯不足採信，其駕駛動力交通工具肇事後，明知證人丙○○、
    丁○○已因車禍受傷，仍由現場離去而逃逸之犯行，已屬明確，足堪認定。
二、核被告乙○○所為，係犯刑法第一百八十五條之四駕駛動力交通工具肇事致人傷
    而逃逸罪。又被告前於八十七年三月間因犯竊盜案件，為本院判處有期徒刑四月
    ，經其提起上訴後，由台灣高等法院於八十七年八月三十一日以八十七年度上易
    字第二三六六號判決駁回其上訴確定，並於八十八年二月一日執行完畢之事實，
    有台灣高等法院被告全國前案紀錄表、前述本院及台灣高等法院判決等在卷可稽
    ，則被告於八十九年五月一日再犯本件之罪，即屬受有期徒刑之執行完畢，五年
    以內再犯有期徒刑以上之罪，應依刑法第四十七條累犯之規定加重其刑。爰審酌
    ：被告之職業為計程車駕駛，更應知悉肇事逃逸所可能造成之危害；證人丙○○
    、丁○○於車禍中所受之傷害及若未予以立即救護所可能發生之後果；明知證人
    丙○○、丁○○已因車禍受傷（尤其證人丁○○仍倒臥在地），卻在認為自己車
    輛並無嚴重受損後，以事不關己之心態，未救護傷者即逕由現場離去之惡劣行徑
    ；惟就涉犯業務過失傷害部分罪嫌已與證人丙○○、丁○○等達成和解等一切情
    狀，量處如主文所示之刑。
據上論斷，依刑事訴訟法第二百九十九條第一項前段，刑法第一百八十五條之四、第
四十七條，判決如主文。
本案經檢察官陳焜昇到庭執行職務
中      華      民      國    九十二    年      十      月     十七     日
                                      臺灣臺北地方法院交通法庭
                                          審判長法  官  葉建廷
                                                法  官  林怡秀
                                                法  官  林鴻達
右正本證明與原本無異。
如不服本判決，應於判決送達後十日內向本院提出上訴狀（應抄附繕本）。告訴人或
被害人如對於本判決不服者，應具備理由請求檢察官上訴，其上訴期間之計算係以檢
察官收受判決正本之日期為準。
                                                書記官  梁淑時
中      華      民      國    九十二    年      十      月    二十一    日
附錄本案論罪科刑法條：
中華民國刑法第一百八十五條之四
駕駛動力交通工具肇事，致人死傷而逃逸者，處六月以上五年以下有期徒刑。


司法院資訊處製作；財團法人民間司法改革基金會備份。
